臺灣臺南地方法院刑事判決　　　　　　　　　　　　　九十三年度易字第八一二號
　　公　訴　人　臺灣臺南地方法院檢察署檢察官
　　被　　　告　甲○○
右列被告因公共危險等案件，經檢察官聲請簡易判決處刑（九十三年度偵字第六九三
一號），本院認不宜以簡易判決處刑，改依通常程序處理，判決如左：
    主  文
甲○○被訴公共危險部分無罪；被訴過失傷害部分公訴不受理。
    理  由
一、公訴意旨略以：被告甲○○於民國九十三年六月十四日晚間八時許，在臺南市○
    區○○街廿五巷十五號之一住處飲用內含酒精成份之維士比乙瓶，明知酒後已不
    能安全駕駛，竟不顧大眾行車公共安全，於同日晚間十時五分許，騎乘車號ＮＦ
    Ｓ─○三一號重機車，搭載其子方文雄、方秀珍二人，沿臺南市○○街二十八巷
    三十號旁無名巷由南往北方向，欲行橫越精忠街二十八巷道（東西向）行駛，其
    明知駕駛人應注意車前狀況，並隨時採取必要之安全措施，且行至無號誌之交岔
    路口，支線道車應暫停讓幹線道車先行，而依當時天候及道路狀況尚無不能注意
    之情事，竟因不勝酒力及疏未注意車前狀況貿然通過，適有告訴人丁○○騎乘車
    號ＢＶＴ─八二一號重機車，搭載告訴人丙○○，沿精忠街二十八巷由西往東方
    向駛至，見狀煞避不及，為該機車撞擊，致告訴人丁○○受有右胸挫傷合併第八
    肋骨骨折、頭部鈍挫傷合併擦傷、右手腳足擦傷等傷害；告訴人丙○○則受有右
    小腿及足背擦傷、左膝挫傷等傷害。嗣經警到場處理，以儀器測得甲○○呼氣中
    酒精濃度達每公升○．二九毫克，因認被告甲○○涉犯刑法第一百八十五條之三
    之公共危險罪及同法第二百八十四條第一項之過失傷害罪嫌等語。
二、無罪部分：
（一）按犯罪事實應依證據認定之，無證據不得認定犯罪事實，刑事訴訟法第一百五
      十四條第二項定有明文。而違反法規範之不法評價，可區分為民事不法、刑事
      不法及行政不法，三者之間評價獨立，並不互相影響；刑法之目的在於懲治犯
      罪，憑以維護國家秩序，行政法則旨在課國民以服從命令或禁止事項之義務，
      藉此完成國家行政上之需求，二者本質互殊，不相混淆。至行為人之行為，究
      僅屬行政不法而應處以行政罰，或兼有刑事不法而應繩以刑罰之性質，則應視
      具體個案而定，不可一概而論。
（二）刑法第一百八十五條之三以「服用酒類不能安全駕駛動力交通工具而駕駛」為
      犯罪構成要件，故行為人有無該當本罪，所應審究者厥為行為人飲酒後，是否
      已達不能安全駕駛之程度而仍駕車於道路上行駛，並不因其違反道路交通管理
      處罰條例第三十五條第一項第一款關於酒後駕車之規定而當然構成本罪。所謂
      不能安全駕駛，目前我國司法實務係參酌德國、美國之研究，酒精濃度呼氣達
      每公升○‧五五毫克（○‧五五ＭＧ／Ｌ）或血液濃度達○‧一一％以上者，
      肇事率為一般正常人之十倍【法務部（８８）法檢字第００１６６９號函參照
      】，顯超越常人所能容忍之倍數，對於用路人之交通安全存有相當高度危險，
      堪可做為認定有無不能安全駕駛之初步篩選標準。至於行為人受檢數值低於右
      述標準時，除非能證明行為人確因服用酒類出現具體不能安全駕駛之情狀，否
      則自不得為不利於被告之認定。
（三）本件公訴人認被告涉犯上述罪行，無非以被告當時呼氣酒精濃度測試結果為每
      公升○．二九毫克，及告訴人丁○○、丙○○之指述為其主要論據。訊據被告
      堅決否認有何公共危險犯行，辯稱車禍當時精神狀態正常，因伊小孩在車上剛
      好要拿東西，伊低頭去抱他，抬頭後就發生車禍等語。經查：
  １、被告於案發後經實施酒精濃度呼氣測試，其結果為每公升○．二九毫克，有酒
      精測試報告表一紙在卷可證。再本件案發時間為九十三年六月十四日二十二時
      五分許，業據被告及告訴人丁○○、丙○○於警詢時供明在卷，而被告酒測時
      間為同日二十三時三分，亦有前開酒精測試報告表一紙可稽。縱以代謝率還原
      換算，被告肇事時呼氣所含酒精濃度每公升約為○．三七毫克，尚與每公升○
      ．五五毫克之標準有間，因此除有其他證據證明被告因不勝酒力而反應能力受
      有相當影響外，不能據此逕行認定被告已不能安全駕駛。
  ２、依卷附道路交通事故現場圖、現場照片所示，被告當時駕車行駛之巷道，路幅
      僅一．八公尺，且左右二側均有約略常人身高之圍牆直至巷口（即本件車禍撞
      擊點），倘以坐姿騎乘機車，在通常情形下其視線即因遭前開圍牆遮蔽而無法
      自巷中注意橫向車道行車狀態，亦即，在該巷中駕車視野受侷甚隘，如稍有不
      慎，與橫向車道來車發生擦撞遂難以避免。
  ３、告訴人丙○○於偵訊中供述：「（問：車禍如何發生？）對方前後都有載小孩
      ，因為看快要撞上，對方就抱住小孩，沒有煞車。」，核與被告所辯相互符合
      。亦即，本件被告係因其視線即遭前開圍牆遮蔽而無法注意橫向車道行車狀態
      ，當其發現，快要撞上告訴人丁○○所騎乘之前開機車時，即伸手抱住小孩，
      沒有煞車而發生碰撞。是被告發生本件車禍之原因，依現存證據尚難遽認被告
      係因酒後已精神渙散、反應能力差而達不能安全駕駛之狀態。
  ４、證人即本件車禍後製作被告警詢筆錄之警員薛萬賜，於九十三年十一月十八日
      本院審理時當庭證述：「（問：你製作筆錄時，被告的精神狀態如何？）正常
      。」、「（問：所謂『正常』指的是？）被告的態度很好，意識清楚，但車禍
      的現場狀況我不曉得。」、「（問：被告在製作筆錄時，有無含糊不清，注意
      力不集中等情形？）都沒有。」、「（問：有無嘔吐、呆滯、多語、大笑等情
      形？）記憶中沒有。」、「（問：有無昏睡、較不醒或是泥【筆錄誤植為迷】
      醉等情形？）沒有。」，衡諸該次筆錄製作時間距車禍發生時間僅約二小時，
      其對被告精神狀態之觀察應可採信，益證被告飲酒後駕車並未呈現不勝酒力、
      注意力不集中等可能導致不能安全駕駛之情狀。
（四）綜上所述，本件並無法證明前開車禍之發生與被告服用酒類有何關聯性；換言
      之，縱未飲酒之人，在當時情形下亦可能發生本件車禍。從而，被告涉犯公共
      危險罪嫌部分既無證據足資認定被告確因服用酒類而有不能安全駕駛情事，依
      法自應為無罪之諭知。
三、公訴不受理部分：
（一）按告訴乃論之罪，告訴人於第一審辯論終結前得撤回其告訴；告訴經撤回者，
      應諭知不受理之判決，刑事訴訟法第二百三十八條第一項、第三百零三條第三
      款分別定有明文。
（二）本案告訴人丁○○、丙○○告訴被告過失傷害案件，起訴書認係犯刑法第二百
      八十四條第一項之罪，依同法第二百八十七條之規定，須告訴乃論。惟告訴人
      業已撤回其告訴，有撤回告訴狀一紙附卷可稽，依照上開說明，本案被告涉犯
      過失傷害部分自應諭知不受理之判決。
四、據上論斷，應依刑事訴訟法第四百五十二條、第三百零一條第一項、第三百零三
    條第三款，判決如主文。
本案經檢察官乙○○到庭執行職務。
中      華      民      國      九十三  年     十一     月     三十     日
                                臺灣臺南地方法院刑事第十庭
                                    審判長法  官  鄭  文  祺
                  法  官  蔡  奇  秀
                                          法  官  林  中  如
右正本證明與原本無異。
如不服本判決，應於判決送達後十日內向本院提出上訴狀( 應附繕本 )。
                                          書記官  楊  宗  哲
中      華      民      國      九十三  年     十二     月      一      日
